臺灣彰化地方法院行政訴訟判決　
110年度交字第14號
原      告  陳婉真  
被      告  交通部公路總局臺中區監理所

代  表  人  魏武盛  
訴訟代理人  莊琬婷  
上列當事人間交通裁決事件，原告不服被告民國110年1月28日彰
監四字第64-B00000000號裁決，提起行政訴訟，本院判決如下：
    主  文
原告之訴駁回。
訴訟費用新臺幣參佰元由原告負擔。
    事實及理由
一、程序事項：按交通裁決事件之裁判，得不經言詞辯論為之，
    行政訴訟法第237條之7定有明文。本件係因原告不服道路交
    通管理處罰條例第8條所為裁決而提起之撤銷訴訟，屬交通
    裁決事件，依前揭規定，爰不經最後言詞辯論，逕行裁判。
二、爭訟概要：
    原告於民國109年12月1日22時25分許，駕駛車牌號碼000-00
    00號自用小客車（下稱系爭車輛），行經高雄市○○路00號前
    ，因「汽車單行道逆向行駛」之違規行為，經高雄市政府警
    察局新興分局（下稱新興分局）警員於同日以高市警交字第
    B00000000號舉發違反道路交通管理事件通知單，舉發原告
    違反道路交通管理處罰條例第45條第1項第1款之規定，案移
    被告。嗣原告陳述意見，被告轉請舉發機關查證後，仍認原
    告有「不按遵行之方向行駛」之違規事實，於110年1月28日
    開立彰監四字第64-B00000000號裁決書（下稱原處分），依
    道路交通管理處罰條例第45條第1項第1款、第63條第1項第1
    款規定，處原告罰鍰新臺幣（下同）900元，並記違規點數1
    點。原告不服，提起本件行政訴訟。
三、原告主張及聲明：
  ㈠該處係位於高雄市知名之六合夜市旁，原告於約距被開單時
    間前半小時抵達，因南台路與六合夜市交岔路口架設有鐵製
    可移動「禁止停車」之栅欄，致原告無法往前行駛，即停在
    路旁已打烊店家門口，逛完夜市返回住宿旅館時，柵欄依舊
    擋在前面，乃將車頭掉轉，看到地上單行道標誌，欲往旁邊
    之巷子右轉，詎守候在附近的警車立刻駛上前開單，根本是
    惡質的「釣魚」行為。原告於同年12月11日赴監理站提出陳
    述單，但新興分局函覆表示：「六合、南台路口亦無台端所
    述以鐵架占道路禁止通行情事。」原告不服，於110年1月10
    日晚間再度到事發現場，的確有鐵架，但放置位置由擋路的
    橫放改為擋住六合路的直放，合理懷疑警方因原告的陳述，
    而責令六合夜市攤商變更放置位置，但原告所述鐵架一事確
    實存在，而且還繼續使用。綜上所述，原處分違法，請求判
    決如聲明所示。
  ㈡原告並聲明：原處分撤銷，訴訟費用由被告負擔。
四、被告答辯及聲明：
  ㈠所謂「汽車駕駛人，不按遵行之方向行駛」，係指汽車駕駛
    人未依車道順行方向逆向行駛之行為，其立法目的係在確保
    路權歸屬於順向之汽機車用路人，俾使汽機車用路人遵循固
    定方向，令汽機車用路人基於此一信賴基礎，均得循序前進
    ，保持交通流暢。
  ㈡查原告於109年12月1日22時25分許，駕駛系爭車輛行經高雄
    市○○路00號因違規逆向行駛，為警攔查舉發，本案既有警員
    109年12月1日填單之第B00000000號違規通知單、新興分局1
    09年12月23日高市警新分交字第10974218700號函及採證光
    碟各1份在卷可佐，違規事實應堪認定。
  ㈢原告雖聲明： 「南台路與六合夜市交叉口架設有鐵製可移動
    『禁止停車』之柵欄，致原告無法往前行駛」，惟查六合夜市
    ○○○○○○路○○○○○○○○○路00號，途中有多個交岔路口可供原告
    正常行駛，原告仍逕行逆向行駛於南台路上，本案執勤員警
    本於維護交通秩序及行車安全等職責所為之交通違規舉發內
    容，自應受到合法、正確之推定，是本所（彰化監理站）對
    於原告所作之裁決處分，於法應無違誤。
  ㈣另依道路交通管理處罰條例第4條第3項規定，對於道路交通
    標誌、標線、號誌之指示、警告、禁制規定、樣式、標示方
    式、設置基準及設置地點等事項乃授權行政機關制訂相關規
    則，以執行道路交通管理、維護交通秩序、確保交通安全等
    工作。是道路交通主管機關得於法令授權範圍內，基於權責
    對於各項行政措施包括道路設計、交通標誌、標線、號誌之
    設置與更動等事項，依據道路之地形情況、車行流量等因素
    為具體裁量、規劃，俾達到道路使用效能、維持交通秩序及
    保障道路使用人往來便利與安全之行政目的。而道路交通標
    誌、標線、號誌一經主管機關規劃設置後，依法變更前，人
    民即有遵守之義務，倘原告對於交通標誌、標線、號誌之規
    劃等行政措施有意見，自應循正常管道向行政機關陳情。
  ㈤被告並聲明：駁回原告之訴，訴訟費用由原告負擔。
五、本院之判斷：
  ㈠按駕駛人駕駛車輛、大眾捷運系統車輛或行人在道路上，應
    遵守道路交通標誌、標線、號誌之指示、警告、禁制規定，
    並服從執行交通勤務之警察或依法令執行指揮交通及交通稽
    查任務人員之指揮；汽車駕駛人爭道行駛時，有不按遵行之
    方向行駛者，處600元以上1,800元以下罰鍰；汽車駕駛人有
    第45條情形者，除依原條款處罰鍰外，並記違規點數1點，
    道路交通管理處罰條例第4條第2項、第45條第1項第1款及第
    63第1項第1款分別定有明文。
  ㈡如爭訟概要欄所載之事實，為兩造所不爭執，並有高雄市政
    府警察局高市警交第B00000000號舉發違反道路交通管理事
    件通知單、交通違規陳述單及查詢單、新興分局109年12月2
    3日高市警新分交字第10974218700號函、原處分及其送達證
    書在卷可稽（本院卷第49至57頁），堪以認定。
  ㈢查高雄市南台路為汽車單行道，僅容許四輪以上汽車往北通
    行，在高雄市南台路與六合二路、中山橫路交岔路口之南台
    路南向路口處，均設有禁止四輪以上汽車進入之禁止進入標
    誌，在六合二路與南台路74巷間的南台路路段地面上也有「
    汽車單行」的標字，有現場照片、google地圖及街景相片在
    卷足憑（本院卷第11、85頁、第91至97頁）。而原告對其於
    109年12月1日22時25分許，駕駛系爭車輛行駛於高雄市南台
    路時，係由北往南逆向行駛，嗣在南台路57號前為警攔查之
    事實，並不爭執（見本院卷第78至79頁筆錄），並有新興分
    局上開109年12月23日函、本院勘驗警員密錄器檔案之勘驗
    筆錄及擷取畫面列印相片附卷可佐（本院卷第53頁、第80、
    99頁），是原告於上開時、地，駕駛系爭車輛確實有不按遵
    行方向行駛之違規行為，已堪認定。
  ㈣按「當事人主張有利於己之事實者，就其事實有舉證之責任
    。但法律別有規定，或依其情形顯失公平者，不在此限。」
    民事訴訟法第277條定有明文，而此規定依行政訴訟法第237
    條之9第1項、第236條、第136條之規定，於交通裁決事件亦
    有準用。本件原告雖主張當時因為南台路與六合夜市交岔路
    口有禁止停車栅欄，致其無法往前行駛云云，惟原告對此並
    未提出任何證據佐證。且原告於本院言詞辯論時又稱：（被
    警察開單的那天，是否可以從南台路把車子開出來？）我忘
    記了，我印象中很多障礙物。我看到一堆障礙物，我就不敢
    通過六合二路的路口云云（本院卷第79頁），則原告所述其
    當時在南台路因路障無法往前行駛一節是否為真，已非無疑
    。況新興分局上開109年12月23日函已提到：南台路沿線往
    北均可通行，六合、南台路口無原告所述以鐵架占道禁止通
    行情事等語（本院卷第53頁），且依原告所提出高雄市六合
    二路與南台路交岔路口之現場照片（見本院卷第11、85頁）
    ，亦顯示該路口擺放的禁止通行路障，都是阻擋車輛往六合
    二路的方向通行，並無阻擋在南台路通行方向之情形。再佐
    以六合夜市為高雄市著名的觀光夜市，六合二路既為六合夜
    市攤販擺設區域，於夜間人潮較多時段禁止車輛進入六合二
    路，亦屬合理，該處攤商或夜市管理者又豈會將禁止通行路
    障移置在可通行的南台路行向，而不放在六合二路的行向，
    是原告所稱因南台路有路障無法往前行駛、懷疑警方事後責
    令六合夜市攤商變更路障放置方向、位置云云，難認可採。
  ㈤綜上所述，原告起訴所為主張核無足採，被告認原告有「不
    按遵行之方向行駛」之違規事實，依道路交通管理處罰條例
    第45條第1項第1款、第63條第1項第1款規定，及參酌違反道
    路交通管理事件統一裁罰基準表，以原處分處原告罰鍰900
    元，並記違規點數1點，於法並無不合，原告訴請撤銷為無
    理由，應予駁回。
  ㈥本件判決基礎已臻明確，兩造其餘攻擊防禦方法及訴訟資料
    ，核與判決結果不生影響，無逐一論述之必要，併予敘明。
六、本件第一審裁判費為300元，依法應由敗訴之原告負擔，爰
    確定第一審訴訟費用額如主文第2項所示。
據上論結，本件原告之訴為無理由，依行政訴訟法第237條之7、
第237條之8第1項、第98條第1項前段，判決如主文。
中　　華　　民　　國　　110 　年　　6 　　月　　11　　日
　　　　　　　　　行政訴訟庭　法  官  王素珍
以上正本證明與原本無異。
如不服本判決，應於判決送達後20日內，向本院提出上訴狀並表
明上訴理由（原判決所違背之法令及其具體內容或依訴訟資料可
認為原判決有違背法令之具體事實），其未載明上訴理由者，應
於提出上訴後20日內向本院補提理由書（均須按他造人數附繕本
，如未按期補提上訴理由書，則逕予駁回上訴），並應繳納上訴
裁判費新臺幣750元。
中　　華　　民　　國　　110 　年　　6 　　月　　11　　日
                              書記官　楊筱惠